臺灣嘉義地方法院刑事判決　　　　　　　　 94年度易字第4號
公　訴　人　臺灣嘉義地方法院檢察署檢察官
被　　　告　甲○○
上列被告因業務侵占案件，經檢察官提起公訴 (93年度偵緝字第
336號)，由本院合議庭裁定由受命法官獨任行簡式審判程序審理
後，判決如下：
    主  文
甲○○連續意圖為自己不法之所有，而侵占對於業務上所持有之
物，處有期徒刑柒月。緩刑伍年。
    事  實
一、甲○○自民國90年10月11日起任職於南陽實業股份有限公司
    嘉義分公司 (下簡稱南陽公司)營業員1職，負責從事汽車銷
    售、收取客戶車款等相關業務，為從事業務之人。其竟於任
    職期間內，基於意圖為自己不法所有之概括犯意，自91年7
    月起至9月間，利用其向客戶收取車款及保險費之便，連續
    將向客戶所收取之車款、保險費，以變易持有為所有之意思
    予以侵占入己，計有(1)於91年7月31日，向【侯坤廷】收取
    車款新台幣 (下同)43 萬元、(2)91年8月22日，向【張峻灶
    】收取車款50萬元、(3)91年8月29日，向【陳麗芬】收取車
    款20萬元、(4)91年9月2日，向【李智賢】收取保險費2萬4
    千9百68元、(5)91年9月15日，向【侯古秋榮】收取保險費3
    萬4千3百43元，共計1百18萬9千3百11元，挪用以支付其胞
    弟之喪葬費用及投資養蝦場。
二、案經南陽公司訴請臺灣嘉義地方法院檢察署檢察官偵查起訴
    。
    理  由
一、按除被告所犯為死刑、無期徒刑、最輕本刑為3年以上有期
    徒刑之罪或高等法院管轄第一審案件者外，於法院行準備程
    序進行中，被告先就被訴事實為有罪之陳述時，審判長得告
    知被告簡式審判程序之旨，並聽取當事人、代理人、辯護人
    及輔佐人之意見後，裁定進行簡式審判程序；且受命法官行
    準備程序，與法院或審判長有同一之權限；又簡式審判程序
    之證據調查，不受刑事訴訟法第159條第1項、第161條之2、
    第161條之3、第163條之1及第164條至第170條規定之限制，
    刑事訴訟法第273條之1第1項、第279條第2項前段、第273條
    之2分別定有明文。查本案被告甲○○所犯為死刑、無期徒
    刑、最輕本刑為3年以上有期徒刑以外之罪，且非高等法院
    管轄第一審之案件，經原審法院合議庭裁定由受命法官行準
    備程序時，被告就被訴事實為有罪之陳述後，復經原審法院
    合議庭裁定由受命法官獨任行簡式審判程序，是其證據之調
    查，自不受刑事訴訟法第159條第1項、第161條之2、第161
    條之3、第163條之1及第164條至第170條規定之限制，合先
    敘明。
二、上揭事實，業據被告甲○○於偵查中及本院審理時自承不諱
    ，核與告訴代理人李飛杰、李亞文、乙○○於偵查中指述之
    情節相符，並經證人侯坤廷、張峻灶、陳麗芬、李智賢、侯
    古秋榮、胡瓊月於偵查中證述明確屬實 (見發查卷第50至52
    頁)，復有告訴人所提出被告挪用侵占公款明細、存證信函
    、南陽公司車輛預約單、嘉義縣六腳鄉農會匯款回條、臺灣
    中小企業銀行跨行匯款入戶電匯申請書、產物保險股份有限
    公司汽車保險要保書、南區農會電腦共用中心自動櫃員機存
    戶交易明細表、嘉義市票據交換所退票理由單、臺北市政府
    營利事業登記證、訂配交車管理系統帳款明細查詢作業、華
    南商業銀行存摺存款日期別交易資料查詢申請單等附卷可稽
    (見發查卷第6至17、25至43頁)，則被告確將向證人侯坤廷
    、張峻灶、陳麗芬、李智賢、侯古秋榮所收取之車款、保險
    費先予挪用以支付其胞弟之喪葬費用及投資養蝦場乙情，足
    堪認定。按侵占罪係即成犯，凡對自己持有之他人所有物，
    有變易持有為所有之意思時，即應構成犯罪，縱事後將侵占
    之物設法歸還，亦無解於罪名之成立，最高法院著有43年台
    上字第675號判例可資參照。是被告縱事後已與告訴人達成
    和解，此乃侵占犯行既遂後，被告與告訴人間解決債務之方
    式，要難執此即將被告之上開行為合法化，核與刑法上業務
    侵占罪之構成要件無影響，附此敘明。又被告係於心智正常
    之狀態下，而侵占預收之車款、保險費供己花用，足見被告
    對此行為乃係有所認識，且有意使其發生，足證其主觀上對
    此有故意之犯意及不法所有之意圖甚明。從而，本件事證明
    確，被告犯行堪以認定。
三、查被告甲○○自90年10月11日起任職於南陽公司之營業員，
    負責從事汽車銷售、收取客戶車款等相關業務，為從事業務
    之人，其將業務上收取之款項予以挪用，核其所為，係犯刑
    法第336條第2項之業務侵占罪。被告先後多次之侵占行為，
    時間緊接，所犯構成要件相同罪名，顯係基於概括犯意反覆
    為之，為連續犯，應依刑法第56條規定，論以一罪，並加重
    其刑。爰審酌被告利用職務之便，連續侵占挪用客戶所交車
    款、保險費之犯罪動機與手段，及侵害告訴人之財產權，迄
    未將侵占款項全數償還告訴人，本應嚴懲，惟其犯後已坦承
    犯行，態度良好，告訴代理人李亞文亦當庭表示願給予被告
    日後按時清償欠款之機會等一切情狀，量處如主文所示之刑
    ，以資懲儆。又被告前未曾受有期徒刑以上刑之宣告，有臺
    灣高等法院被告全國前案紀錄表及臺灣嘉義地方法院檢察署
    刑案資料查註紀錄表各1份在卷可憑，因一時失慮，致罹刑
    章，犯後已坦承犯行，且於本院審理時已承諾賠償告訴人所
    有損失，復經告訴人代理李亞文之同意 (見本院卷第31頁94
    年3月28日審判筆錄)，是被告犯後顯有悔意，經此教訓後，
    應知所警惕，信無再犯之虞，因認被告上開所宣告之刑以暫
    不執行為適當，併諭知緩刑5年，以勵自新。
據上論斷，應依刑事訴訟法第299條第1項前段、第273條之1第1
項，刑法第56條、第336條第2項、第74條第1款，罰金罰鍰提高
標準條例第1條前段，判決如主文。
本案經檢察官古富祺到庭執行職務。
中　　華　　民　　國　　94　　年　　3 　　月　　31　　日
                  臺灣嘉義地方法院刑事第五庭
                          法　官  黃　仁　勇
以上正本證明與原本無異。
如不服本判決，應於判決送達後10日內，向本院提出上訴狀（應
附繕本）。
中　　華　　民　　國　　94　　年　　3 　　月　　31　　日
                          書記官  吳  明  蓉
附錄本案論罪科刑法條：
刑法第336條：
對於公務上或因公益所持有之物，犯前條第一項之罪者，處1年
以上7年以下有期徒刑，得併科5千元以下罰金。
對於業務上所持有之物，犯前條第一項之罪者，處6月以上5年以
下有期徒刑，得併科3千元以下罰金。
前二項之未遂犯罰之。
